臺灣基隆地方法院民事判決　　　　　　　 94年度再微字第2號
再審　原告　甲○○
再審　被告　萬國大廈管理委員會
法定代理人　乙○○
上列當事人間請求再審之訴事件，再審原告對於中華民國94年6
月6 日本院94年度小上字第8 號確定判決提起再審之訴，本院判
決如下：
    主      文
再審之訴駁回。
再審訴訟費用由再審原告負擔。
    理      由
一、本院94年度小上字第8 號民事判決係於民國94年6 月6 日確
    定，再審原告則係於94年6 月29日始收受本院前揭確定判決
    ，此有本院送達證書在卷可考；參諸民事訴訟法第五百條第
    一項、第二項規定，再審原告於94年7 月13日具狀向本院提
    起再審之訴，尚未逾越30日不變期間，核屬適法。
二、再審原告固係以原審確定判決有民事訴訟法第四百九十六條
    第一項第一款、第十三款及同法第四百九十七條所列舉之事
    由，具狀向本院提起再審。惟查：
  (一)再審原告雖主張：萬國大廈起造人取得建造執照之日期，係
    在公寓大廈管理條例依法公布施行以前，是依同條例第十八
    條第四項規定（再審狀誤繕為第三項規定），本件應無同條
    例第十八條第一項第二款規定之適用；乃原審竟援引同條例
    第十八條第一項第二款規定為其判決理由，核其自係「適用
    法規顯有錯誤」云云。然按民事訴訟法第四百九十六條第一
    項第一款所謂適用法規顯有錯誤者，係指確定判決所適用之
    法規顯然不合於法律規定，或顯然違反司法院現尚有效之大
    法官解釋及最高法院判例，而顯然影響裁判之情形，不包括
    漏未斟酌證據、認定事實錯誤，及判決不備理由之情形在內
    （最高法院60年臺再字第170 號、63年臺上字第880 號判例
    意旨暨司法院釋字第177 號解釋文參照）。茲公寓大廈管理
    條例第十八條第四項固係規定「第一項及第二項所規定起造
    人應提列之公共基金，於本條例公布施行前，起造人已取得
    建造執照者，不適用之」，惟稽其所指「因起造人取得建造
    執照在公寓大廈管理條例公布施行以前而『不適用』」者，
    實僅「起造人依同條第一項第一款及第二項規定提列公共基
    金」之義務而已；至同條第一項第二款「區分所有權人依區
    分所有權人會議決議繳納」之公共基金，則尚不在同條第四
    項所指「不適用」之列，此觀諸上開條文文義自明。準此以
    言，原審援引同條第一項第二款規定為其判決理由，即與法
    律規定相合，而洵無再審原告所指之「適用法規顯有錯誤」
    之可言。
  (二)再審原告固又主張，再審被告所據以成立之區分所有權人會
    議，實乃區分所有權人蘇正男等三人共同推薦郭秋生而為召
    集，核已違反公寓大廈管理條例第二十五條第二項「... 無
    管理負責人或管理委員會，或無區分所有權人擔任管理負責
    人、主任委員或管理委員時，由區分所有權人互推一人為召
    集人」之規定，參諸最高法院92年度臺上字第2517號判決意
    旨，上開區分所有權人會議所為之任何決議，均應自始、當
    然不生效力，乃原審就此足以影響判決之重要證物，竟然漏
    未斟酌云云。本院推其語意，再審原告似指：「共同推薦」
    並非公寓大廈管理條例第二十五條第二項所指之「互推」，
    是郭秋生雖經蘇正男等三人「共同推薦」，然其仍無召集區
    分所有權人會議之權限，為無召集權人。惟按公寓大廈管理
    條例第二十五條第二項所指之「互推」，所尤重者，實乃召
    集人及舉薦人之區分所有權人資格，至其舉薦者之人數多寡
    ，則非所問，就令召集人係自告奮勇（無舉薦者），祇需具
    備區分所有權人資格，該會議之召集仍屬適法。茲郭秋生既
    係萬國大廈之區分所有權人，並經區分所有權人蘇正男等三
    人共同推舉而為上開區分所有權人會議之召集，則該區分所
    有權人會議自能為有效之決議，並為再審被告（萬國大廈管
    理委員會）據以合法成立之意思機關；是再審原告持前詞主
    張上開區分所有權人會議自始無效云云，顯係就法律規定有
    所誤解。至最高法院92年度臺上字第2517號判決所據以闡釋
    者，實乃「非」區分所有權人召集之區分所有權人會議，因
    屬無召集權人所召集而召開，是其決議當然自始無效，而核
    與本件區分所有權人會議，乃區分所有權人郭秋生所召集而
    召開之情節迥異，準此，再審原告引述前揭最高法院裁判意
    旨，指稱郭秋生所召開之區分所有權人會議為自始無效云云
    ，亦係就上揭判決內容有所曲解。更何況，關此區分所有權
    人會議乃合法召開之事實，業經原審判決論述甚詳，此參見
    原審判決理由第三段自明，由此顯見，原審就再審被告所據
    以成立之區分所有權人會議是否合法乙節，業已詳為斟酌；
    乃再審原告竟徒憑己意曲解法律，並就原審已詳為斟酌之事
    項，指摘原審「漏未斟酌」云云，核其所為，自毫無可取。
  (三)再審原告又主張：再證五及再審被告於93年9 月8 日所陳報
    之會議記錄，其內容已有不同，乃原審竟漏未就此調查、斟
    酌云云。按民事訴訟法第四百九十七條所謂「重要證據漏未
    斟酌」，係指前第二審言詞辯論終結前，已經存在並已為證
    據聲明之證據，原審並未認為不必要，竟仍忽略證據聲明而
    未為調查，或已為調查而未就其調查之結果予以判斷者而言
    。倘原審已在前判決理由中說明其為不必要之證據，或說明
    就調查之結果並不能為有利原告之事實判斷，則為已加斟酌
    ，自不得引為再審理由（參見楊建華等三人合著，民事訴訟
    法新論，92年版711 頁）。經查，本件原審業已援引民事訴
    訟法第四百三十六條之十四：「有下列各款情形之一者，法
    院得不調查證據，而審酌一切情況，認定事實，為公平之裁
    判︰一經兩造同意者。二調查證據所需時間、費用與當事人
    之請求顯不相當者」，於判決理由中詳加說明其認為不必要
    調查證據之理由；參諸前揭說明，原審顯已就此加以斟酌，
    再審原告亦不得再持以為民事訴訟法第四百九十七條之再審
    事由，乃竟復據以提起本件再審，核其此部分之主張，自因
    於法未合，而顯無理由。
  (四)再審原告固另主張：證人陳安老係於原審證稱：... 就未住
    在社區或沒遇到的，就放在他門口或塞在門縫等語；乃原審
    竟依民事訴訟法第四百三十六條之十四之規定，認法院得不
    調查證據，並逕於判決理由中自為「另如區分所有權人住在
    社區，由清潔工陳安老親自送往住所，如區分所有權人不在
    社區居住，則以郵寄方式通知」等顯然與證人陳安老證述不
    符之認定，核其自有應調查之證據不予調查之偏頗云云。惟
    查，再審原告此部分之所指，核與民事訴訟法第四百九十六
    條各款及同法第四百九十七條所列舉之再審事由均不相符，
    是其已難據為聲請再審之具體事實。其次，證人陳安老雖係
    證述如再審原告之所指，然再審被告之訴訟代理人業已就此
    當庭補稱：「地址在我們大樓的，就交給陳安老去送達，地
    址在別處的，由我以平信寄發通知」等語，此觀之再審原告
    所提出之再證六（原審94年1 月13日言詞辯論筆錄節本）自
    明；勾稽以觀，顯見原審除參酌證人陳安老所為證述，併曾
    參考再審被告之訴訟代理人上揭陳述內容，是其關於「另如
    區分所有權人住在社區，由清潔工陳安老親自送往住所，如
    區分所有權人不在社區居住，則以郵寄方式通知」之認定，
    自屬有據，而無再審原告徒憑己意指摘之「未經調查之偏頗
    」。
  (五)至再審原告雖併引民事訴訟法第四百九十六條第一項第十三
    款規定，為其聲請再審之事由；然按本款所謂當事人發見未
    經斟酌之證物或得使用該證物，係指在前訴訟程序不知有該
    證物，現始知之，或雖知有此而不能使用，現始得使用者而
    言（最高法院32年上字第1247號判例意旨參照）。茲姑不論
    再審原告並未指出合於該款之具體事實；本院遍核再審原告
    所主張之各節事實，核亦均與上開規定不相吻合，是再審原
    告據此聲請再審，自亦無據。
三、按再審之訴顯無理由者，得不經言詞辯論，以判決駁回，民
    事訴訟法第五百零二條第二項定有明文。茲再審原告所指各
    節，既與民事訴訟法第四百九十六條第一項第一款、第十三
    款及同法第四百九十七條所列舉之再審事由不符；再審原告
    據此提起再審，即顯無理由。爰逕以判決駁回再審原告之訴
    。
四、依民事訴訟法第五百零二條第二項、第七十八條，判決如主
    文。
中　　華　　民　　國　　94　　年　　8 　　月　　24　　日
                  審判長法　官  王翠芬
　　                    法　官　陳鈺林
　　                    法　官　王慧惠
以上正本係照原本作成。
本件判決不得上訴。
中　　華　　民　　國　　94　　年　　8 　　月　　24　　日
                        書記官  周俊群
